最高法院刑事判決　　　　　　一○○年度台上字第一一四○號
上　訴　人　徐國勝
上列上訴人因違反毒品危害防制條例案件，不服台灣高等法院中
華民國九十九年十一月三十日第二審判決（九十九年度上訴字第
三八六四號，起訴案號：台灣板橋地方法院檢察署九十九年度偵
字第一五一一二號），提起上訴，本院判決如下：
    主  文
上訴駁回。
    理  由
一、販賣第二級毒品部分：
按刑事訴訟法第三百七十七條規定，上訴於第三審法院，非以判
決違背法令為理由，不得為之。是提起第三審上訴，應以原判決
違背法令為理由，係屬法定要件。如果上訴理由書狀並未依據卷
內訴訟資料，具體指摘原判決不適用何種法則或如何適用不當，
或所指摘原判決違法情事，顯與法律規定得為第三審上訴理由之
違法情形，不相適合時，均應認其上訴為違背法律上之程式，予
以駁回。本件原判決以上訴人就販賣第二級毒品部分違反毒品危
害防制條案件，提起第二審上訴，上訴書狀所述之理由，經審
查結果，認為不符合具體理由之要件，因認其上訴違背法定要件
，爰不經言詞辯論，逕行判決駁回，已詳憑以認定之理由。查
：(一)、犯毒品危害防制條例第四條第二項販賣第二級毒品罪，供
出毒品來源，因而查獲其他正犯或共犯者，減輕或免除其刑，同
條例第十七條第一項定有明文。所稱「供出毒品來源，因而查獲
其他正犯或共犯者」，係指被告供出毒品來源之有關資料，諸如
前手之姓名、年籍、住居所、或其他足資辨別之特徵等，使調查
或偵查犯罪之公務員因而對之發動調查或偵查並查獲者而言。申
言之，被告之「供出毒品來源」，與調查或偵查犯罪之公務員對
之發動調查或偵查並進而查獲之間，論理上須具有先後且相當之
因果關係。非謂被告一有「自白」、「指認」毒品來源之人，不
問有無查獲其他正犯或共犯，即得依上開規定予以減刑。卷查上
訴人雖於偵查中供出其毒品之來源為「陳永波」、「凱哥」、「
鍾強生」及「林進華」，然其所提供之情資，並未因而查獲其他
正犯或共犯，此有台灣板橋地方法院檢察署函民國九十九年七月
三十日板檢玉廉九九偵一五一一二字第23955 號函、台北縣政府
警察局刑事警察大隊於九十九年七月三十日北縣警刑六字第0990
120282號函在卷可稽。足證上訴人於偵查中雖供出毒品來源，但
未因而查獲其他正犯或共犯，並不符合毒品危害防制條例第十七
條第一項減輕其刑之要件。上訴意旨指摘原判決此部分未適用該
條項規定減輕其刑，有適用法則不當之違法云云，尚有誤解，顯
非適法之第三審上訴理由。(二)、刑之量定，係屬事實審法院得依
職權自由裁量之事項，苟於量刑時，已以行為人之責任為基礎，
並斟酌刑法第五十七條各款所列情狀，而未逾越法定範圍，又未
濫用其職權，即不得遽指為違法。上訴人所犯販賣第二級毒品之
罪，為法定本刑屬無期徒刑或七年以上有期徒刑之罪，第一審判
決業已說明其如何依刑法第五十七條之規定審酌上訴人犯罪之一
切情狀，於法定刑內量處適當之刑（每罪均處有期徒刑二年）之
理由稽詳，既未逾越法定刑度，又未濫用權限，並無過重或過輕
之情形。上訴人上訴意旨以其坦承全部犯行，此部分量刑過重云
云，核係對事實審法院量刑職權之適法行使，任意指摘，且非指
摘原判決認其第二審上訴未述具體理由有何不當，難謂已符合
首揭法定第三審上訴要件。(三)、第二審上訴之目的，既在於請求
撤銷、變更原判決，則所謂具體理由之審查，當係指相對應於第
一審判決之採證認事、用法或量刑等各項有無顯然影響於判決之
違法或不當而言，並因個案之不同而具浮動性。上訴理由之述
，應先合乎具體之要求，始有所述可取與否之實體審理與判斷之
問題。上訴意旨另稱：上訴人於偵查及審判中均自白犯罪，唯獨
侯韋志部分，上訴人並未意圖營利而販賣第二級毒品甲基安非他
命予侯韋志，且未賺取價差，業經侯韋志證述在卷。原審未傳喚
侯韋志到庭查明，僅以通訊監察譯文即認定上訴人此部分之犯行
，有調查職責未盡之違法云云。核此上訴意旨並未具體指摘原判
決審認其第二審上訴書狀所述非屬具體理由究竟如何違背法令
，且上訴人之第二審上訴因未述具體上訴理由，既經原審以其
違背法律上之程式駁回其上訴，揆諸上開說明，即毋庸對此所述
之事實為調查與判斷。是此部分之上訴亦與法律規定得為第三審
上訴理由之違法情形，不相適合。衡以首揭說明，上訴人關於販
賣第二級毒品部分之上訴為違背法律上之程式，應予駁回。
二、施用第一級毒品部分：
按上訴得對於判決之一部為之；未聲明為一部者，視為全部上訴
。刑事訴訟法第三百四十八條第一項定有明文。查上訴人提起上
訴，並未聲明係對於判決一部為之，自應視為全部提起上訴。又
上訴第三審之上訴書狀，應述上訴之理由，其未述者，得於
提起上訴後十日內補提理由書於原審法院；已逾上訴期間，而於
第三審法院未判決前仍未提出上訴理由書狀者，第三審法院應以
判決駁回之，刑事訴訟法第三百八十二條第一項、第三百九十五
條後段規定甚明。上訴人因違反毒品危害防制條例案件，不服原
審判決，於九十九年十二月三十日提起上訴，僅就販賣第二級毒
品部分述理由，並未就施用第一級毒品部分述不服之理由，
迄今逾期已久，於本院未判決前仍未提出，依上開規定，此部分
上訴自非合法，應予駁回。
三、施用第二級毒品部分：
按刑事訴訟法第三百七十六條所列各罪之案件，經第二審判決者
，不得上訴於第三審法院，為該法條所明定。上訴人施用第二級
毒品甲基安非他命部分，原審維持第一審依毒品危害防制條例第
十條第二項規定論處上訴人施用第二級毒品罪刑之判決，駁回上
訴人在第二審關於此部分之上訴。核此部分係屬刑事訴訟法第三
百七十六條第一款之案件。依上開說明，既經第二審判決，自不
得上訴於第三審法院，上訴人猶提起上訴，顯為法所不許，應予
駁回。
據上論結，應依刑事訴訟法第三百九十五條，判決如主文。
中    華    民    國  一○○  年    三    月    十    日
                      最高法院刑事第十一庭
                          審判長法官  賴  忠  星  
                                法官  呂  丹  玉  
                                法官  吳      燦  
                                法官  蔡  名  曜  
                                法官  葉  麗  霞  
本件正本證明與原本無異
                                      書  記  官  
中    華    民    國  一○○  年    三    月   十六   日
                                                    Ｍ